【裁判字號】    92,交上訴,128
【裁判日期】    921231
【裁判案由】    業務過失致死
【裁判全文】
臺灣高等法院高雄分院刑事判決          九十二年度交上訴字第一二八號
    上  訴  人  臺灣高雄地方法院檢察署檢察官
    上  訴  人
    即  被  告  乙○○
    選任辯護人  黃順天
右上訴人因被告業務過失致死案件，不服臺灣高雄地方法院九十一年度交訴字第二四
八號中華民國九十二年八月六日第一審判決（起訴案號：臺灣高雄地方法院檢察署九
十一年度偵字第一四八三四號），提起上訴，本院判決如左：
      主      文
上訴駁回。
      事      實
一、乙○○為龍道交通有限甲司之司機，平日以駕駛曳引車為業，為從事駕駛業務之
    人，於民國（下同）九十一年六月二十日二十一時十分許，駕駛車牌號碼為ＪＦ
    －六○二號之曳引車（甲訴人誤載為大貨車），沿高雄縣岡山鎮○○道路之支線
    道由南向北行駛，途經該支線道之產業道路與幹線道之嘉興東路交岔路口處欲左
    轉彎時，本應注意行經無號誌交岔路口，支線道車輛應讓幹線道車輛先行，且左
 轉彎時，應行至交岔路口中心處左轉，並不得占用來車道搶先左轉，而依當時情
    形天候晴朗、夜間有照明、市區道路，舖設柏油、路面乾躁、無缺陷及障礙物、
    視距良好，且依其智識、能力亦無不能注意之情事，詎竟疏未注意，未暫停讓幹
    線道車輛先行即為左轉，適有於飲用酒類後已不能安全駕駛（血液中酒精濃度高
    達百分之０‧０六五）之朱光賢無照（因闖紅燈駕照被吊扣）仍駕駛車牌號碼Ｖ
    Ｑ－二六四七號之自小客車沿嘉新東路由西向東行駛至上開交岔路口，亦疏未注
    意在行經上開無號誌交岔路口時應減速慢行及車前狀況，因閃避不及而撞及乙○
    ○所駕駛之上開曳引車左側，朱光賢因此受有腦挫傷、頭部外傷等傷害，經送醫
    急救途中於同日二十一時三十分許（甲訴人誤載為：二十三時十分）不治死亡。
    乙○○於肇事後犯罪未發覺前，主動向警方報案坦承肇事，並接受裁判。
二、案經臺灣高雄地方法院檢察署檢察官相驗後主動簽分暨高雄縣警察局岡山分局移
    送臺灣高雄地方法院檢察署檢察官偵查起訴。
      理      由
一、訊據上訴人即被告乙○○固坦承以駕駛曳引車為業，而於右揭時、地與被害人朱
    光賢發生車禍，並致被害人發生死亡之結果之事實，惟否認有何犯行，辯稱：當
    時我有注意沒有來車，且車頭過中心線後才左轉，車身也過三分之二，後來感覺
    車身有輕微震動，才察覺被害人的自小客車已撞到我的車子，而我所駕駛之曳引
    車車長十七甲尺，轉彎時速度很慢，要轉到肇事地點需時約十秒鐘，被害人在遠
    處即可發現我的車子，本件純係被害人汽車未開燈，且酒後駕車，車速太快，才
    發生車禍等語。然查：
  (一)按汽車行駛至無號誌之交岔路口，支線道車應暫停讓幹線道車先行；又汽車行駛
    至交岔路口左轉彎時，應距交岔路口三○甲尺前顯示方向燈或手勢，行至交岔路
    口中心處左轉，並不得占用來車道搶先左轉，道路交通安全規則第一百零二條第
    一項第二款、第四款分別定有明文。被告考領有聯結車職業駕駛執照，有道路交
    通事故調查報告表在卷可稽，故認前揭規定應屬被告應注意並能注意之事項。再
    依當時客觀情形，該路段為夜間有照明，且天候晴、道路形態為直路、路面乾燥
    無缺陷、無障礙物，視距良好等情，此有前揭道路交通事故調查報告表一份附卷
    可稽，是以依被告之智識、能力並無不能注意之情事。又依卷存道路交通事故調
    查報告表之現場圖，於西向東車道留有被告所駕駛上開曳引車車胎痕十一甲尺，
    而依該車胎痕之走向為南向西北，且係留於嘉新東路西向東之車道上，尚未過該
    交岔路口中心處，足見被告當時於行至該交岔路口並未暫停，且尚未至該交岔路
    口中心處即搶先左轉，應可認定。又曳引車之車身雖長，如被告有行至中心線暫
    停，仔細觀看左方有無來車，而不搶先左轉侵入來車道，應可避免車禍之發生，
    是被告辯稱：當時我有注意沒有來車，且車頭過中心線後才左轉，車身也過三分
    之二云云，顯係卸責之詞，並無可採；從而本件被告駕駛行為有過失至為明確。
    況本件事故經送臺灣省高屏澎車輛行車事故鑑定委員會、臺灣省車輛行車事故覆
    議鑑定委員會鑑定，亦同為被告有過失之認定，此有上開鑑定委員會九十一年九
    月六日高屏澎鑑字第九一一三二六號函附鑑定意見、九十二年六月二十三日府覆
    議字第九二一０四五０號函附覆議意見書可參。
  (二)又被害人朱光賢確因本件車禍受有腦挫傷、頭部外傷等傷害，經送醫急救途中於
    同日二十一時三十分許（甲訴人誤載為二十三時十分）不治死亡，業經臺灣高雄
    地方法院檢察署檢察官督同法醫師相驗明確，並製有相驗屍體證明書、驗斷書及
    勘驗筆錄在卷可憑，是被告未盡前開注意義務與被害人死亡間，顯有相當因果關
    係。
  (三)再汽車駕駛人，行經無號誌之交岔路口，應減速慢行，作隨時停車之準備；汽車
    行駛時，駕駛人應注意車前狀況，並隨時採取必要之安全措施；汽車駕駛人飲用
    酒類後其血液中酒精濃度超過百分之０‧０五以上者，不得駕車，道路交通安全
    規則第九十三條第一項第三款、第九十四條第三項及第一百十四條第二款、亦分
    別定有明文，本件被害人朱光賢所駕之上開車輛，並無煞車痕跡，有卷存道路交
    通事故調查報告表之現場圖可稽，且被害人之血液酒精濃度高達０．０六五％，
    亦有法務部調查局檢驗通知書附卷可證，是被告辯稱被害人酒後駕車乙節，應為
    可採。從而，本件被害人亦未注意於飲用酒類後血液中酒精濃度高達百分之０‧
    ０六五已不能駕車，而仍駕駛上開自小客車，並疏未注意在行經上開無號誌之交
    岔路口時應減速慢行及注意車前狀況，致閃避不及，雖有過失，惟仍無解於被告
    過失之責任。
  (四)另被告雖辯稱被害人未開大燈乙節，惟據證人即前往處理被害人車輛之保養廠人
    員翁土城於原審審理時證述：「有看到大燈開關斷掉，我核對後，發現有開到第
    二段大燈，最後用尖嘴鉗去轉，確實是在第二段，確實有開大燈，燈泡已經撞破
    ，到底有無亮不知道。」等語（見原審卷第四二頁），準此被害人確實有打開上
    開自小客車車頭大燈應可認定，而被告並未能提出被害人當時車頭大燈並未有亮
    光之證據，是其所辯被害人汽車未開大燈云云，自無可採。
  (五)綜上所述，本件事證已臻明確，被告過失犯行堪以認定。
二、被告乙○○為龍道交通有限甲司之司機，平日以駕駛曳引車為業，業據被告於原
    審及本院審理時陳述明確，是核其所為，係犯刑法第二百七十六條第二項之業務
    過失致人於死罪。又被告肇事後，於偵查機關未發覺前，主動報案並向前往處理
    之員警田家銘坦承肇事並接受裁判等情，業據證人田家銘於原審證述明確（見原
    審卷第十五頁），且有卷存高雄縣警察局岡山分局司法警察處理變死案件初步調
    查報告表上報案人欄載明為「乙○○」可證，堪認其所為已合乎自首之要件，應
    依刑法第六十二條前段之規定，減輕其刑。
三、原審因而適用刑法第二百七十六條第二項、第六十二條前段、罰金罰鍰提高標準
    條例第一條前段，審酌被告素行良好，有臺灣高等法院被告全國前案紀錄表、臺
    灣高雄地方法院檢察署刑案資料查註紀錄表附卷可稽，素行良好，雖事後與被害
    人家屬達成調解，有卷存高雄縣橋頭鄉調解委員會調解書可證，然迄今仍未賠償
    其應給付之新臺幣（下同）六十萬元，又被告犯後大部分坦承犯行，態度良好等
    一切情狀，量處被告有期徒刑捌月，認事用法皆無不合，量刑亦稱允當，被告上
    訴指摘原判決量刑太重，非有理由，應予駁回。
據上論結，應依刑事訴訟法第三百六十八條，判決如主文。
本案經檢察官彭南雄到庭執行職務。
中    華    民    國     九十二     年      十二      月      三十一    日
                              臺灣高等法院高雄分院刑事第四庭
                                  審判長法官  蕭權閔
                                        法官  李嘉興
                                        法官  陳吉雄
右正本證明與原本無異。
如不服本判決應於收受本判決後十日內向本院提出上訴書狀，其未述上訴理由者，
並得於提起上訴後十日內向本院補提理由書狀（均須按他造當事人之人數附繕本)「
切勿逕送上級法院」。
                                      書記官  黎  珍
中    華    民    國     九十三     年       一       月        二      日
附錄：本判決論罪科刑法條：
刑法第二百七十六條第二項
從事業務之人，因業務上之過失犯前項之罪者，處五年以下有期徒刑或拘役，得併科
三千元以下罰金。
                                                                        Ｑ


司法院資訊處製作；財團法人民間司法改革基金會備份。
